臺灣桃園地方法院民事判決
                                     108年度訴字第1905號
原      告  盧葉森  
訴訟代理人  呂宗達律師
            官寧郁律師
被      告  黃炳嘉  
            黃健瑋  

            黃為紳  
            黃健華  
            黃敏基  
            黃筑筠  
            黃碧馨  
            黃劉金鑾
            黃志平  
            黃淑娟  

            黃韻潔（即黃依欣之承受訴訟人）

            黃依濱  
            黃依  

            黃玟玲  
            黃銘錫  
            黃子律  
            黃越    
            黃莉莉  
            黃四美  
            黃石秋月  住桃園市○○區○○○路000巷00弄00      
                    號0樓
            黃國峯  
            黃瑱慈  

            黃惠敏  
            黃德根  
            黃羅淑星

            黃冠霖  
            黃國維  

            黃國銀  

            黃美瑛  
            黃許桃  

            黃國展  
            黃家榮  
            黃春雄  
            莊黃阿月

            江黃秋桂
            簡美珠  

            藍秀榮  

            藍富美  
            蘇藍秀暖
            江文雄  
            張姵晴  

            呂邱玲子

            呂紹華  
            呂紹欽  
            呂素誼  

            呂宜靜  
            呂本立  
            呂誌桐  
            呂文宏  
            呂緞    
            藍萬山  
            張曾瀞心（即曾本立之承受訴訟人）

上  一  人
法定代理人  張清智  
            曾于娟  
被      告  黃依樫  
            黃啟賢  
            黃啟瑞  
            邱創正  
            邱創發  
            邱創明  

            邱玉嬌  
            曾呂心  
            黃祥銨  
            黃映紅(即黃明讚之承受訴訟人)


            洪有章(兼洪同毅之承受訴訟人)

            洪有欽(兼洪同毅之承受訴訟人)

            洪有敏(兼洪同毅之承受訴訟人)

            黃鈺順  

            林黃月美
            黃月容  

            黃月香  
            王黃淑珍

            黃淑鈴  
            吳金枝  

            黃素櫻  

            陳基福  
            黃建仁  
            黃國哲  
上列當事人間請求分割共有物事件，本院於民國111年2月17日言
詞辯論終結，判決如下：
    主      文
被告張曾瀞心應就被繼承人曾本立所遺桃園市○○區○○段○○○號地
號土地之公同共有部分十五分之一辦理繼承登記。
被告洪有章、洪有欽、洪有敏應就被繼承人洪黃艷所遺桃園市○○
區○○段○○○號地號土地之應有部分五十四分之一辦理繼承登記。
兩造共有坐落桃園市○○區○○段○○○號地號土地應予變賣，所得價
金由兩造按附表一所示應有部分比例分配。
訴訟費用由兩造按附表一所示應有部分比例負擔。
    事實及理由
一、被告於言詞辯論期日不到場，核無民事訴訟法第386條所列
    各款情形，爰依原告之聲請，由其一造辯論而為判決。
二、被告黃依欣、洪同毅、黃明讚、曾本立於訴訟繫屬中死亡。
    被告黃依欣之繼承人已就黃依欣所遺桃園市○○區○○段○○○號
    地號土地（下稱系爭土地）之應有部分辦理分割繼承登記由
    黃韻潔取得，黃韻潔並聲明承受訴訟。被告洪同毅、黃明讚
    、曾本立之繼承人則未聲明承受訴訟，原告為其等繼承人聲
    明承受訴訟如附表二。依民事訴訟法第168條、第175條第1
    項、第2項規定，應予准許。
三、原告主張：系爭土地為兩造共有，應有部分如附表一所示，
    共有人間無不分割之特約、系爭土地亦無不能分割之情事。
    系爭土地面積僅60.83平方公尺，共有人數至今已多達70餘
    人。倘以原物分割於各共有人，每一共有人分得面積狹小，
    難為通常之使用，更有減損價值之虞，無法維護系爭土地合
    理利用之經濟效益。若予以變賣，以所得價金分配予全體共
    有人，經由市場行情決定系爭土地之價值，可避免兩造對系
    爭土地目前客觀市價之疑慮，保持系爭土地之完整利用及經
    濟效用，各共有人也能充分實現因共有系爭土地所得享有之
    金錢利益。爰依民法第823條第1項、第824條第1項、第2項
    規定，請求分割系爭土地將系爭土地變價分割，再按各共有
    人之應有部分比例分配價金，並聲明：（一）被告張曾瀞心
    應就被繼承人曾本立所有系爭土地權利範圍公同共有15分之
    1所有權，辦理繼承登記。（二）被告洪有章、洪有欽、洪
    有敏應就被繼承人洪黃艷所有系爭土地應有部分54分之1所
    有權，辦理繼承登記。（三）兩造共有系爭土地應予變賣分
    割，所得價金按附表一所示應有部分比例分配等語。
四、被告黃韻潔答辯謂：同意原告主張之分割方案等語。其餘被
    告經合法通知於言詞辯論期日不到場，亦未提出書狀作何聲
    明或陳述。
五、法院裁判分割共有物，性質上為共有人間應有部分之交換，
    自屬處分行為，以各共有人之處分權存在為前提，故提起分
    割共有物之訴，參與分割之當事人以全體共有人為限，而各
    共有人之應有部分應以土地登記簿上所記載者為準，倘土地
    登記簿上記載之共有人死亡，其繼承人因繼承，固於登記前
    已取得不動產物權，惟非經登記不得處分其物權，則在辦畢
    繼承登記前，其繼承人仍不得以共有人身分參與共有物之分
    割，但為求訴訟經濟起見，可許原告就請求繼承登記及分割
    共有物之訴合併提起，即以一訴請求該死亡共有人之繼承人
    辦理繼承登記，並請求該繼承人於辦理繼承登記後，與原告
    及其餘共有人分割共有之不動產。原告前揭主張系爭土地登
    記共有人曾本立於109年1月21日死亡、洪黃艷於102年4月3
    日死亡，其等繼承人尚未辦理繼承登記，業據提出戶籍謄本
    、土地登記謄本等為證，依上開說明，原告於本件分割共有
    物之訴，併予請求曾本立、洪黃艷之繼承人辦理繼承登記，
    應予准許，爰判決如主文第1、2項所示。
六、各共有人，除法令另有規定外，得隨時請求分割共有物。但
    因物之使用目的不能分割或契約訂有不分割之期限者，不在
    此限。共有物之分割，依共有人協議之方法行之。分割之方
    法不能協議決定，或於協議決定後因消滅時效完成經共有人
    拒絕履行者，法院得因任何共有人之請求，命為下列之分配
    ：一、以原物分配於各共有人。但各共有人均受原物之分配
    顯有困難者，得將原物分配於部分共有人。二、原物分配顯
    有困難時，得變賣共有物，以價金分配於各共有人；或以原
    物之一部分分配於各共有人，他部分變賣，以價金分配於各
    共有人。民法第823條第1項、第824條第1項、第2項分別定
    有明文。
七、經查，原告主張兩造共有系爭土地，應有部分如附表一所示
    ，共有人間無不分割之特約、系爭土地亦無不能分割之情事
    ，業據提出土地登記謄本為證，且被告經合法通知於言詞辯
    論期日不到場，對於原告主張之事實亦未提出書狀爭執，堪
    信為真實。又系爭土地之土地登記謄本記載共有人即被告黃
    鈺順之應有部分依法院函辦理假扣押登記，兩造就共有之系
    爭土地顯無法依共有人協議之方法分割，原告請求分割系爭
    土地，合於前揭規定。原告主張變價分割由兩造按應有部分
    比例分配價金，被告黃韻潔同意原告之主張，其餘被告對於
    原告主張之變價分割方法，未於言詞辯論期日到場爭執，亦
    未提出書狀表示不同意見，復無共有人主張原物分配及其具
    體分割方案。本院審酌系爭土地之共有人數依附表一所示已
    有77人，系爭土地面積60.83平方公尺，如以原物按附表一
    所示77名共有人之應有部分比例分配，各共有人取得面積有
    限，難以利用，兩造均未提出具體之原物分割方案，顯無原
    物分配之意願，本院審酌上情及系爭土地之性質、使用狀況
    、經濟效用、兩造意願並兼顧全體共有人即兩造之利益等情
    ，認系爭土地採變賣方式，以價金按兩造應有部分比例分配
    於兩造，最為適當，並符合全體共有人之利益，爰判決如主
    文第3項所示。
八、因共有物分割、經界或其他性質上類似之事件涉訟，由敗訴
    當事人負擔訴訟費用顯失公平者，法院得酌量情形，命勝訴
    之當事人負擔其一部，民事訴訟法第80條之1定有明文。本
    件分割共有物之訴，係固有必要共同訴訟，兩造間本可互換
    地位，且兩造均蒙其利，如僅由敗訴之被告負擔訴訟費用顯
    失公平，應由兩造按附表一所示應有部分比例分擔。
九、據上論結，本件原告之訴為有理由，依民事訴訟法第385條
    第1項前段、第80條之1，判決如主文。
中　　華　　民　　國　　111 　年　　3　 　月　　21　　日
                  民事第二庭  法　官　謝宜伶
正本係照原本作成。
如對本判決上訴，須於判決送達後二十日內向本院提出上訴狀。
如委任律師提起上訴者，應一併繳納上訴審裁判費。
中　　華　　民　　國　　111 　年　　3 　　月　　21　　日
                              書記官  李仲旻
附表一
編號 共 有 人 應有部分比例 備    註 1 盧葉森 5670分之2287 　 2 黃炳嘉 公同共有450分之50 1.原共有人黃聰騰應有部分50/450，黃聰騰於65年4月11日死亡，其繼承人為編號2至11之共有人及黃依欣，已辦理繼承登記。 2.黃依欣於110年1月25日死亡，已由其繼承人辦理分割繼承登記由黃韻潔取得，黃韻潔並於111年1月3日聲明承受訴訟（本院卷二第138頁）。 3 黃健瑋   4 黃為紳   5 黃健華   6 黃敏基   7 黃筑筠   8 黃碧馨   9 黃劉金鑾   10 黃志平   11 黃淑娟   12 黃韻潔   13 黃依濱 公同共有450分之10 　 14 黃依   15 黃玟玲   16 黃銘錫   17 黃子律   18 黃越   19 黃莉莉   20 黃四美   21 黃石秋月 公同共有15分之1 1.原共有人黃文安應有部分1/15，黃文安於57年4月2日死亡，其繼承人為編號21至52之共有人及曾本立，已辦理繼承登記。 2.曾本立於109年1月21日死亡，繼承人為張曾瀞心，原告為其繼承人聲明承受訴訟（見本院卷一第208至209頁）。 3.張曾瀞心尚未辦理繼承登記，主文第一項判決張曾瀞心應就繼承曾本立部分辦理繼承登記。 22 黃國峯   23 黃瑱慈   24 黃惠敏   25 黃德根   26 黃羅淑星   27 黃冠霖   28 黃國維   29 黃國銀   30 黃美瑛   31 黃許桃   32 黃國展   33 黃家榮   34 黃春雄   35 莊黃阿月   36 江黃秋桂   37 簡美珠   38 藍秀榮   39 藍富美   40 蘇藍秀暖   41 江文雄   42 張姵晴   43 呂邱玲子   44 呂紹華   45 呂紹欽   46 呂素誼   47 呂宜靜   48 呂本立   49 呂誌桐   50 呂文宏   51 呂緞   52 藍萬山   53 張曾瀞心   54 黃依樫樫 900分之50 　 55 黃啟賢 135分之1 　 56 黃啟瑞 135分之1 　 57 邱創正 4500分之30 　 58 邱創發 75分之1 　 59 邱創明 4500分之30 　 60 邱玉嬌 4500分之30 　 61 曾呂心 4500分之150 　 62 黃祥銨 54分之1 　 63 黃映紅 81分之2 1.原共有人黃明讚應有部分2/81，黃明讚於108年8月27日死亡，由其繼承人辦理分割繼承登記由黃映紅取得（應有部分2/81）。原告為其繼承人黃映紅聲明承受訴訟（見本院卷一第164至165頁）。 2.黃映紅於110年3月16日將其應有部分出賣予范德城，並於110年3月24日完成所有權移轉登記，范德城未承當訴訟。 64 洪有章 公同共有54分之1 1.原共有人洪黃艷應有部分1/54，洪黃艷於102年4月3日死亡，繼承人為洪同毅、洪有章、洪有欽、洪有敏，未辦理繼承登記。 2.洪同毅於108年12月26日死亡，繼承人為洪有章、洪有欽、洪有敏，原告為其繼承人聲明承受訴訟（見本院卷一第160至161頁）。 3.洪有章、洪有欽、洪有敏尚未辦理繼承登記，主文第二項判決洪有章、洪有欽、洪有敏應就繼承洪黃艷應有部分1/54辦理繼承登記。 65 洪有欽   66 洪有敏   67 黃鈺順 450分之2 　 68 林黃月美 450分之2 　 69 黃月容 450分之2 　 70 黃月香 450分之2 　 71 王黃淑珍 90分之1 　 72 黃淑鈴 90分之1 　 73 吳金枝 135分之1 　 74 黃素櫻 81分之3 　 75 陳基福 945分之103 　 76 黃建仁 450分之1 　 77 黃國哲 450分之1 　 
　　　　　　　　　　　　　　　　　　　　　　　　
附表二（原告為繼承人聲明承受訴訟）
（一）洪同毅於108年12月26日死亡，原告為其繼承人洪有章、
      洪有欽、洪有敏具狀聲明承受訴訟（見本院卷一第160至1
      61頁）。
（二）黃明讚於108年8月27日死亡，原告為其繼承人黃映紅具狀
      聲明承受訴訟（見本院卷一第164至165頁）。
（三）曾本立於109年1月21日死亡，原告為其繼承人張曾瀞心具
      狀聲明承受訴訟（見本院卷一第208至209頁）。